臺灣高等法院臺南分院刑事裁定
111年度聲再字第38號
再審聲請人  
即受判決人  歐俊龍



上列再審聲請人因偽造文書等案件，對於本院中華民國110年9月
29日110年度上訴第776號第二審確定判決（第三審案號：最高法
院111年度台上字第1020號；第一審案號：臺灣雲林地方法院109
年度易字第688號；起訴案號：臺灣雲林地方檢察署109年度偵字
第6230號），聲請再審，本院裁定如下：
    主    文
再審之聲請駁回。
    理    由
一、再審聲請人即受判決人歐俊龍（下稱聲請人）再審聲請意旨
    如附件刑事聲請再審狀所載。
二、程序審查
  ㈠按聲請再審，由判決之原審法院管轄，刑事訴訟法第426條第
    1項定有明文。又聲請再審之客體，限於實體之確定判決，
    倘屬程序上之判決，因不具實體之確定力，縱經判決確定，
    仍不得作為聲請再審之客體，而得否作為聲請再審之客體，
    又屬首應調查、審認之事項，必也於聲請再審之確定判決，
    得作為聲請再審客體之條件下，始可進而為其他程序及實體
    上審查（最高法院88年度台抗字第444號、89年度台抗字第4
    0號刑事裁定參照）。
  ㈡本件聲請人因偽造文書案件，經臺灣雲林地方法院（下稱雲
    林地院）109年度易字第688號判決論以行使偽造私文書罪，
    判處有期徒刑6月，聲請人不服提起上訴，經本院109年度上
    訴字第776號撤銷改判，處有期徒刑4月（下稱原確定判決）
    ，聲請人提起上訴，經最高法院於111年3月10日以111年度
    台上字第1020號判決認聲請人之上訴違背法律上程式，以其
    上訴不合法為由，依刑事訴訟法第395條前段，自程序上予
    以駁回確定，此有卷附臺灣高等法院被告（即聲請人）前案
    紀錄表，並經本院調取原確定判決偵審全卷查閱無訛。則本
    院既經實體審理後為前揭確定判決，揆諸前開規定及最高法
    院裁定意旨，本院即為再審案件之管轄法院，合先敘明。
三、按104年2月4日修正公布、同年月6日生效之刑事訴訟法第42
    0條第1項第6款係規定「有罪之判決確定後，有下列情形之
    一者，為受判決人之利益，得聲請再審……因發現新事實或
    新證據，單獨或與先前之證據綜合判斷，足認受有罪判決之
    人應受無罪、免訴、免刑或輕於原判決所認罪名之判決者」
    ，修正後增列之同條第3項亦規定「第1項第6款之新事實或
    新證據，指判決確定前已存在或成立而未及調查斟酌，及判
    決確定後始存在或成立之事實、證據」。所謂新事實、新證
    據須具有未判斷資料性之「新規性」，舉凡未經法院發現而
    不及調查審酌者，亦不論於判決確定前已存在或成立而未及
    調查斟酌，或判決確定後始存在或成立之事實、證據均屬之
    。至於新事實、新證據之「確實性」（或稱顯著性、明確性
    ）要件，則兼採「單獨評價」或「綜合評價」之體例。是以
    ，刑事訴訟法第420條第1項第6款所稱新事實或新證據，除
    須通過有未判斷資料性之「新規性」審查外，尚須具備單獨
    或與先前之證據綜合判斷，對於原確定判決認定之事實能產
    生合理懷疑，而足以動搖原確定判決所認定事實之「確實性
    」特性，二者均不可或缺，倘未兼備，自無准予再審之餘地
    （最高法院110年度台抗字第517號裁定參照）。又聲請再審
    之理由，如僅係對原確定判決所認定之事實再行爭辯，或對
    原確定判決採證認事職權之適法行使，任意指摘，或對法院
    依職權取捨證據持相異評價，而原審法院即使審酌上開證據
    ，亦無法動搖原確定判決之結果者，亦不符合此條款所定提
    起再審之要件（最高法院109年度台抗字第1901號裁定參照
    ）。
四、聲請再審意旨以109年9月7日員警假藉聲請人交通違規，將
    聲請人移送斗六分局超過3小時後由許視㨗律師帶回時，已知
    聲請人實際身分為歐俊龍。員警於109年9月8日假藉調查藍
    色轎車駕駛人身分，非法入侵聲請人大樓停車場逮捕聲請人
    ，要求聲請人說出聲請人兒子歐容丞名字，剪接偽變造錄影
    音檔，亦未提出警察工作證明，強行將聲請人載至斗六分局
    ，強奪摔破聲請人手機，再一系列強奪聲請人手紋跡證不成
    ，又遠道至嘉義找到證人劉嘉義指認聲請人為通緝犯歐俊龍
    等情，主張員警逮捕聲請人故意違反釋字第535號解釋及警
    察職權行使法規定云云。惟按「通緝經通知或公告後，檢察
    官、司法警察官得拘提被告或逕行逮捕之。」、「被告抗拒
    拘提、逮捕或脫逃者，得用強制力拘提或逮捕之。但不得逾
    必要之程度。」，刑事訴訟法第87條第1項、第90條定有明
    文。經查，聲請人前因侵占案件，經法院判處有期徒刑1年
    確定，前經臺灣雲林地方檢察署（下稱雲林地檢署）103年
    執字第1284號執行案件通知到案執行，被告未依時到案執行
    ，經該署於103年7月16日以103雲檢培執火緝字第412號通緝
    書發布通緝。聲請人另涉嫌違反廢棄物清理法，未依時到案
    ，另經雲林地檢署於103年10月16日以雲檢培偵天緝字第609
    號通緝書發布通緝，有臺灣高等法院被告前案紀錄表、通緝
    紀錄表各1份附卷足憑（附於雲林地院109年度易字第688號
    卷《下稱易688卷》第205、214、216頁），聲請人確經雲林地
    檢署發布通緝，堪以認定。則員警於109年9月7日13時許，
    在雲林縣○○市○○路00號地下一樓停車場查緝發現聲請人為經
    公告之通緝被告，逕行逮捕，符合刑事訴訟法第87條第1項
    規定，縱於執行逮捕過程中，遭聲請人抗拒而施以必要之強
    制力，亦屬於法有據。員警於前述時、地既非執行臨檢勤務
    ，自與釋字第535號關於警察機關依警察勤務條例第11條第3
    款執行臨檢勤務之解釋無涉，即非刑事訴訟法第420條第1項
    第6款所稱之新事實或新證據。
五、聲請再審意旨主張一審勘驗員警密錄器之錄影畫面，係經過
    剪接，警方侵入聲請人大樓停車場，違法盤查，及要求聲請
    人說出「歐容丞」年籍資料之畫面均遭刪除，聲請人顯係被
    警方栽贓陷害，該密錄器之錄影應無證據能力，警方盤查既
    違法，聲請人亦拒絕盤查，則之後詢問、偵查程序均不合法
    ，聲請人被帶至斗六分局遭警方強行採指紋查證身分，偵查
    程序中所製之公文，均為違法偵查取得之證據，亦無證據能
    力，原確定判決以上開勘驗密錄器錄影畫面及警方偵查中製
    作之文書作為認定聲請人有罪之重要證據，實為判決違背法
    令云云。然如前所述，員警於前揭時、地，係逮捕經公告通
    緝之聲請人，並非執行一般臨檢、盤查勤務，縱遭聲請人抗
    拒而施以必要之強制力，並不違法，員警為達成法定任務，
    於執行該項職務時，依法採取查證身分、鑑識身分、蒐集資
    料、管束、直接強制、進入住宅、建築物、公共場所、公眾
    得出入場所或其他必要之公權力等具體措施，均屬警察職權
    行使法第2條第2項賦予之警察職權。本案一審於110年2月8
    日準備程序勘驗員警密錄器錄影畫面，顯示：該處場景為地
    下停車場，1名男子追上頭戴湖水藍色鴨舌帽、戴口罩之聲
    請人，向聲請人告知目前偵辦1件刑案，正在追蹤1台藍色車
    輛，須查證身分以釐清偵辦範圍，若查證身分沒有問題即可
    離去，並向聲請人表示其為斗六派出所之警員，亦可看到聲
    請人身後有3名身穿警察制服之男子，臂章印有「雲林縣警
    察局」之警徽，另名男子亦身穿黃色警察背心，詢問聲請人
    請求配合查證身分，語氣溫和並未見強暴脅迫之情形，亦無
    碰觸聲請人身體之舉動。員警請求聲請人提供自己之證件以
    查明身分，亦可提供身分證字號以便查詢，並告知僅係查證
    身分之用途，以釐清一件刑事案件，隨後聲請人即口述身分
    證字號為「Z000000000」，員警詢問聲請人叫什麼大名，聲
    請人表示自己為「歐容丞」，惟員警查證M-POLICE系統資料
    ，發現身分證號錯誤，聲請人再次供稱身分證字號為「Z000
    000000」等情，聲請人對於勘驗錄影畫面中員警查證身分之
    對象為伊本人，並未爭執（原審易688號卷第90至91頁勘驗
    筆錄暨聲請人當庭供述）。原審於110年3月15日繼續勘驗，
    畫面顯示為同一地下室，員警向聲請人表示因其所述身分證
    字號「Z000000000」查無資料，請聲請人再提供出生年月日
    以進一步確認身分，畫面可見聲請人前方2名員警均穿著左
    胸印有「警察」字樣之黃色螢光背心，另2名員警則著左肩
    繡有警徽臂章之警察制服，白色袖套上印有「POLICE」反光
    銀色字樣。聲請人質疑警方系統內部資料不全，員警表示警
    方系統資料均與戶役政連線，若查無資料可能沒有報戶口、
    講錯或輸入錯誤，但已依聲請人所述輸入兩次身分證字號「
    Z000000000」均有誤，再次請聲請人提供姓名與出生年月日
    。員警詢問聲請人是否為「歐全榮（音譯）」，聲請人表示
    其為「歐容丞，容易的『容』、丞相的『丞』」，生日為「民國
    00年0月00日」，員警調出照片後表示聲請人與照片落差過
    大，無法確認其身分，聲請人則稱其患有罕見疾病，員警表
    示須依警察職權行使法將其帶回勤務處所查證3小時，查證
    後會再將其送回。期間警察語氣溫和，未見強暴脅迫之情形
    ，亦未見警察有碰觸聲請人身體之舉動，員警亦無詢問聲請
    人兒子之姓名、身分證字號、出生年月日。聲請人要求員警
    出示證件，員警表示只要穿著足資識別身分之證明即可，詢
    問聲請人是否願意隨同返所或當場提供真實身分。聲請人表
    示其已提供身分，員警不能一直否認。員警比對資料後表示
    聲請人雖配合拉下口罩讓員警確認，然其面容與所提供資料
    之人別照片存在極大落差，應非本人，故就查證身分部分再
    請聲請人配合，並表示不然要使用強制力將其帶回所內，聲
    請人詢問是那間派出所，員警均回應「斗六派出所」。期間
    警察語氣溫和，未見強暴脅迫，得聲請人同意後才引導聲請
    人離開地下室，亦未見警察有碰觸聲請人身體之舉動。聲請
    人與身穿制服之警察步行由地下停車場斜坡道離開，行經地
    下停車場斜坡道時，可見一輛車頭印有「雲林縣警察局巡邏
    車」之機車停放在旁，由1名員警騎乘離去，聲請人則與2名
    身穿警察制服、1名身穿螢光黃色警察背心之員警同行，期
    間員警向聲請人稱需要返所用大台電腦查證，待印有「雲林
    縣警察局」、「斗六分局」字樣之警用車輛抵達後，員警收
    拾後座物品，指示聲請人上車，聲請人自行上車坐在後座中
    央，行動未受拘束，亦未見警察有碰觸聲請人身體之舉動，
    有一審勘驗筆錄可稽（易688號卷第148至157頁），以上復
    有監視器影像、人別查詢資料翻拍照片4張、員警密錄器截
    圖照片12張（警卷第85至87頁；一審卷第125至131頁）存卷
    可考，足堪認定員警有先向聲請人表明警察及所屬機關之身
    分，聲請人係先自行表示自己為「歐容丞」，經員警質疑後
    仍未更改說詞，亦未見密錄器錄影有何剪接變造之情。上開
    勘驗密錄器所見，核與證人即員警廖錦燦、莊鎮隆、陳柏佑
    、謝智宇、吳宜峰於偵查中證述情節相符，並有109年9月7
    日斗六派出所職務報告、109年9月7日雲林縣警察局斗六分
    局執行逮捕、拘禁告知本人通知書、告知親友通知書4份在
    卷可參（警卷第9至11、39至45頁）。其次，參照證人即員
    警莊鎮隆於偵查中證稱：我與同事一同到現場，經比對身分
    和體型確認就是聲請人，其亂講身分證字號、出生年月日，
    還說自己患有罕見疾病，會看起來很老，之後帶回警局查證
    身分，聲請人堅持自己是歐容丞等語（偵卷第143頁）；證
    人即員警陳柏佑於偵查中證稱：當時聲請人下車時，比對他
    的身分和體型確定是聲請人，才向前盤查等語（偵卷第144
    頁）；證人即員警謝智宇於偵查中證稱：聲請人搭女兒車輛
    回來，下車男子與聲請人身分、體型很像，確認是聲請人，
    就向前盤查，聲請人開口說出歐容丞就知道是錯的，生日講
    出00年也是明顯錯誤等語（偵卷第145頁）；證人即員警吳
    宜峰於偵查中證稱：當時有線報跟我們說有通緝犯住○○○路0
    0號裡面，查過戶役政，並比對聲請人體型，當時我有8、9
    成把握該人就是聲請人，就差他自己承認，但聲請人報給我
    年輕人的生日，跟他長相差太多等語（偵卷第145至146頁）
    ，觀諸上揭證人彼此間之證言互核相符，與一審勘驗密錄器
    所見一致，員警懷疑聲請人為通緝被告毆俊龍，查證其身分
    時，聲請人謊稱自己為「歐容丞」乙情屬實，且員警之所以
    會到現場，係因有情資懷疑經公告通緝之聲請人居住上址，
    準備前往查緝，員警依事前準備的通緝資料，於聲請人現身
    時，比對相貌、體型、年齡，當然已高度懷疑係聲請人，只
    因聲請人於員警向其查證身分時，自稱是「歐容丞」，因年
    齡落差太大，經員警質疑，聲請人仍自稱是「歐容丞」，員
    警因而行使必要之公權力，將聲請人帶回警局採指紋，或如
    聲請意旨所稱令認識聲請人的證人劉嘉義前來指認，以確定
    聲請人之身分無誤，均屬行使警察職權行使法第2條第2項賦
    予之法定職權，而在確認聲請人身分無誤後，予以逮捕，並
    依刑事訴訟法第89條規定製作逮捕、拘禁告知本人通知書（
    即原確定判決附表編號2所示文書），亦屬踐行正當法律程
    序，堪認上開密錄器、逮捕拘禁告知本人通知書，均非公務
    員違背法定程序所取得之證據，並經原確定判決審理時合法
    調查，聲請再審意旨空言密錄器遭剪接，逮捕拘禁通知書均
    屬違背法定程序取得之證據，否認證據能力，顯係徒憑己見
    對於原確定判決依職權取捨證據持相異評價，此項聲請意旨
    亦不符合刑事訴訟法第420條第1項第6款之再審事由。
六、聲請人經警逮捕後，在斗六派出所內以「歐容丞」名義委任
    許視㨗律師向法院聲請提審，接續在刑事委任狀、提審聲請
    書狀偽造「歐容丞」署名，由許視㨗律師向雲林地院提出聲
    請，嗣經雲林地院109年度提字第3號裁定駁回聲請等情，業
    經證人許視㨗律師於偵查及一審審理時具結證述：我有問歐
    俊龍，「歐容丞」是誰？他說就是他，卷內委任狀、提審聲
    請書也是歐俊龍自己簽的，法官駁回意旨上有說，他就是歐
    俊龍，我問他真實身分，他說他是大陸潛逃過來，受到大陸
    政治迫害，不可透露真實身分。歐俊龍當時堅持自己叫歐容
    丞，委任狀上的字是毆俊龍自己寫的，提審聲請狀上的身分
    字號是歐俊龍叫我劃掉，沒有說理由。委任狀及提審聲請狀
    上面的簽名都是聲請人簽的，我有看到，在場的員警也都有
    看到。提審聲請被駁回後，我有拿給聲請人看內容並問他對
    內容有何意見，他說這個內容是錯的，因為他根本不是歐俊
    龍，他不能表露出他的真實身分等語（偵卷第131至132頁，
    一審卷第231至241頁），許視㨗律師並提出提審聲請書狀（
    當事人本人聲請）（其上有雲林地院109年9月7日收文章戳
    ）、雲林地院109年度提字第3號裁定影本附卷（偵卷第138
    至140頁），刑事委任狀影本則另附於警卷第11頁，上開提
    審聲請書之聲請人、刑事委任狀之委任人均為外觀雷同之「
    歐容丞」簽名筆跡。嗣經一審法院勘驗警局監視錄影，聲請
    人拿起疑似警詢筆錄之紙張與許視㨗律師交談，員警解開聲
    請人右手手銬，聲請人審閱一張白色書狀、另一張黃色格式
    同提審聲請書狀，聲請人將書狀交還律師，律師持筆於上劃
    記後，再交予聲請人，聲請人則於其上書寫，書寫完畢律師
    將二份書狀收回等情，有勘驗筆錄可參（一審卷第154至155
    頁）。復據證人廖錦燦於偵查中證稱：當時聲請人有說要委
    任律師，刑事委任狀是聲請人自己寫的，當天律師聲請提審
    時，我有看到聲請人要求律師將身分證字號刪除等語（偵卷
    第142、146頁）；證人莊鎮隆於偵查中證稱：聲請人有委任
    律師，委任狀是聲請人本人親自簽寫等語（見偵卷第144頁
    ），所述情節核與前開勘驗警局監視錄影之勘驗筆錄所見一
    致。聲請人於一審復自承：我有請律師來，律師說他們已經
    違法去抓你，我有親自向臺灣高等法院臺南分院提起抗告等
    語（一審卷第156、257頁），亦有本院109年度抗字第441號
    裁定可憑（一審卷第97至100）。以上各情均經原確定判決
    調查明確，於判決理由說明綦詳。聲請人於聲請再審否認有
    於委任狀、提審聲請書簽名，並否認許視㨗律師及在場員警
    具結證言之真實性，與確定判決調查證據顯現之結果不符，
    聲請人就否認此部分證據之真正，並未舉證以實其說，仍係
    徒憑己見對於對於原確定判決依職權取捨證據持相異評價，
    亦難謂符合刑事訴訟法第420條第1項第6款之再審事由。
七、至聲請再審意旨主張警方盤查程序違法，其後之偵查程序取
    得之證據，均無證據能力，原確定判決據以作為認定聲請人
    有罪之重要證據，判決違背法令云云。惟按再審係為原確定
    判決認定事實錯誤而設之救濟程序，與非常上訴程序係為糾
    正原確定判決法律上錯誤者有別，倘所指摘者，係關於原確
    定判決違背法令之情形，核屬非常上訴之範疇，並非聲請再
    審所得救濟。是縱認原確定判決有任何違背法令之情形，亦
    非再審程序所得審究之範疇。
八、綜上，聲請人聲請再審意旨所稱之新證據，係就原確定判決
    證據取捨及證明力判斷職權行使之事項，徒憑己意再事爭執
    ，恣意對卷內已經審酌之證據持相異之評價，不具備刑事訴
    訟法第420條第1項第6款所規定之「新證據」要件，且所主
    張之事實均經原確定判決調查審酌，並無因發現新事實或新
    證據，單獨或與先前之證據綜合判斷，足認受有罪判決之人
    應受無罪、免訴、免刑或輕於原判決所認罪名之判決之情形
    。從而，本件再審聲請，為無理由，應予駁回。
據上論斷，應依刑事訴訟法第434條第1項，裁定如主文。
中　　華　　民　　國　　111 　年　　6 　　月　　30　　日
                 刑事第六庭  審判長法  官  張瑛宗
                            　     法　官  李秋瑩
                                   法　官  林逸梅
以上正本證明與原本無異。
如不服本裁定，應於收受送達後10日內向本院提出抗告書狀（須
附繕本）。
                                   書記官  施淑華 
中　　華　　民　　國　　111 　年　　6 　　月　　30　　日